最高法院民事判決　　　　　　　一○○年度台上字第八九七號
上　訴　人　鄭一誠
訴訟代理人　林家慶律師
被 上訴 人　尚美霞
訴訟代理人　洪大明律師
上列當事人間請求損害賠償事件，上訴人對於中華民國九十九年
十二月十四日台灣高等法院第二審判決（九十八年度上字第一○
八九號），提起上訴，本院判決如下：
    主  文
上訴駁回。
第三審訴訟費用由上訴人負擔。
    理  由
本件上訴人主張：被上訴人前於與伊所有門牌號碼新竹市○○路
○段三○八號建物（下稱系爭三○八號建物）相毗鄰之被上訴人
所有門牌號碼新竹市○○路○段三○六號建物（下稱系爭三○六
號建物）翻修改建，未經伊允許而使用共同壁，並用小型機械堆
土機（俗稱山貓）改裝成之粉碎機將系爭三○六號建物所有之隔
間打掉、以怪手改變屋樑結構等，導致伊所有系爭三○八號建物
嚴重毀損，並造成瓦斯管爆裂、房屋嚴重裂縫漏水，影響伊居住
安全，被上訴人自應賠償伊損害等情，爰依民法第一百八十四條
第二項規定，求為命被上訴人給付伊新台幣（下同）二百五十萬
元本息之判決。
被上訴人則以：系爭三○八號建物已有三十餘年之屋齡，如有發
生漏水、龜裂等現象，亦屬屋齡老舊之當然情形。伊修建系爭三
○六號建物均在建物範圍內為之，且系爭三○六號建物於民國九
十四年十月一日即已修建完成，迄至上訴人提起本件訴訟，均未
見上訴人主張有何損害發生之情事，縱認系爭三○八號建物有發
生損害之情事，亦難認與伊修建系爭三○六號建物之行為有關。
且已罹於二年請求權時效，伊得拒絕給付等語，資為抗辯。
原審維持第一審所為上訴人敗訴之判決，駁回其上訴及追加之訴
，無非以：按因侵權行為所生之損害賠償請求權，自請求權人知
有損害及賠償義務人時起，二年間不行使而消滅。查被上訴人於
九十四年十月一日與訴外人志倢科技股份有限公司（下稱志倢公
司），簽訂房屋租賃契約書，將系爭三○六號建物出租志倢公司
使用等情，業據被上訴人提出志倢公司之簡介資料及基本資料、
房屋租賃契約書、九十五年度綜合所得稅電子結算申報繳稅系統
試算表為證。訴外人志倢公司承租後，即進入屋內整修，亦有統
一發票四紙在卷可按，依統一發票上所記載之買受人均為「志倢
科技股份有限公司」，而出賣人開立發票之日期分別為九十四年
十二月二十六日、九十四年十二月二十六日、九十四年十二月二
十九日、九十四年十二月三十日，上開統一發票之日期與志倢公
司承租並取得系爭三○六號建物使用權限之時間（即九十四年十
月一日）相合。又統一發票之內容分別記載為辦公室裝修工程、
花崗石材、冷氣機、屏風傢俱等語，有統一發票附卷可稽。堪認
被上訴人抗辯訴外人志倢公司於承租取得系爭三○六號建物後，
進行辦公室內之裝修工程，並購置所需之辦公設施，於九十四年
十二月三十日前即已裝修完成等情，洵屬有據。依鑑定證人黃光
勳之證述及上訴人於第一審之自認，被上訴人係於上訴人起訴前
之二年多前整修完成，上訴人於被上訴人整修時，最遲於整修完
成三、四個月後已知悉受有房屋下陷、漏水、水管不通及龜裂等
損害。本件經送請鑑定，依鑑定報告所載及鑑定證人黃光勳之證
述，系爭三○八號建物之損害與系爭三○六號建物之施工間具有
因果關係。惟上訴人至遲於九十五年二月前即已知悉受有損害及
賠償義務人，然其於九十七年十一月十一日始提起本件損害賠償
之訴訟，其侵權行為損害賠償請求權已罹於民法第一百九十七條
第一項所定之二年請求權時效期間，被上訴人為時效消滅抗辯，
拒絕給付，自屬可取。從而上訴人依侵權行為法律關係請求被上
訴人給付二百五十萬元本息，為無理由，應予駁回等詞，為其心
證所由得。爰維持第一審所為上訴人敗訴之判決，駁回上訴人之
上訴及追加之訴（即利息請求部分），經核於法洵無違誤。上訴
論旨，就原審取捨證據、認定事實之職權行使，指摘原判決不當
，求予廢棄，非有理由。又按侵權行為之要件，以行為人具有故
意或過失前提，苟無故意或過失即無所謂侵權行為，自無損害賠
償責任可言，民法第一百八十四條規定甚明。查系爭三○八號建
物之損害係因系爭三○六號建物之施工所肇致，而招工為系爭三
○六號建物整修者，為訴外人志倢公司承租系爭三○六號建物後
所為，則造成上訴人損害者，為訴外人志倢公司，上訴人請求非
侵權行為人之被上訴人賠償其所受之損害，即屬無據。原審認上
訴人請求被上訴人為損害賠償之請求權已罹於二年之時效而消滅
，被上訴人並已為時效抗辯，據以判決駁回上訴人之請求，理由
雖有不同，其結果並無二致，應予維持。上訴意旨，求予廢棄原
判決，非有理由。
據上論結，本件上訴為無理由。依民事訴訟法第四百八十一條、
第四百四十九條第一項、第七十八條，判決如主文。
中    華    民    國  一○○  年    六    月    九    日
                      最高法院民事第五庭
                          審判長法官  劉  福  聲  
                                法官  黃  義  豐  
                                法官  劉  靜  嫻  
                                法官  袁  靜  文  
                                法官  王  仁  貴  
本件正本證明與原本無異
                                      書  記  官  
中    華    民    國  一○○  年    六    月  二十一  日
                                                      K